臺灣桃園地方法院民事判決　　　　　　 95年度簡上字第146號
上　訴　人　乙○○
訴訟代理人　丁○○
被上訴人　　國際財星大樓管理委員會
法定代理人　丙○○
訴訟代理人　甲○○
上列當事人間給付管理費事件，上訴人對於民國95年5 月3 日本
院95年度壢簡字第52號第一審判決提起上訴，於民國96年5 月10
日辯論終結，本院判決如下：
    主      文
原判決關於命上訴人給付超過新台幣捌萬零伍拾捌元，及其利息
併該部分假執行之宣告、暨訴訟費用之裁判均廢棄。
前開廢棄部分，被上訴人在第一審之訴駁回。
其餘上訴駁回。
第一、二審訴訟費用由上訴人負擔十分之六，餘由被上訴人負擔
。
    事實及理由
一、本件被上訴人未於言詞辯論期日到場，核無民事訴訟法第38
    6 條各款所列情形，爰依上訴人之聲請，由其一造辯論而為
    判決。
二、被上訴人起訴主張：上訴人係被上訴人所管理之國際財星大
    樓，坐落桃園縣中壢市○○路265 號8 樓之區分所有權人，
    依據公寓大廈管理條例之規定，應按月繳納定額之公共基金
    （即管理費），然上訴人自民國81年12月起至93年10月止共
    陸續積欠公共基金新臺幣（以下同）86,990元、冷氣基本電
    費自82年1 月起至93年10月間共陸續積欠52,783元，合計13
    9,773 元，爰依法提起本件訴訟。並聲明：上訴人應給付被
    上訴人139,773 元，及自支付命令送達翌日起至清償日止，
    按年息5%計算之利息。原審為被上訴人勝訴判決並依職權宣
    告假執行，均無不合，請求駁回上訴。（原審判決命上訴人
    給付被上訴人131,924 元及自94年11月19日起至清償日止，
    按週年利率5%計算之利息，並駁回被上訴人其餘請求。被上
    訴人就其敗訴部分未聲明不服而告確定，上訴人就其敗訴部
    分提起上訴）。
三、上訴人則以：伊確為區分所有權人，但被上訴人請求之管理
    費有81、82年部分，已逾請求時效。上訴人將伊所有之建物
    出租他人，依相關規定及上訴人與承租戶所簽訂之租賃契約
    均約定應由承租人繳納管理費，若有積欠管理費之情事，被
    上訴人依法應向當時之住戶請求給付。且上訴人請求查閱相
    關帳冊，以釐清是否欠繳管理費，及每月之公共電費即應付
    冷氣費用為何，然被上訴人均不願提供帳冊以釐清事實，對
    於被上訴人提出之各項單據否認其真正，故被上訴人之請求
    顯無理由等語資為抗辯。並聲明：（一）原判決不利於上訴
    人部分廢棄。（二）廢棄部分被上訴人在第一審之訴及假執
    行之聲請均駁回。
四、被上訴人主張之揭事實，業據其提出與所述相符之公寓大廈
    管理組織報備證明、用戶公約、區分所有權人會議記錄、欠
    費清單、土地登記謄本、管理委員會議記錄等件為證，上訴
    人固不否認其為區分所有權人，惟仍以前詞為辯。經查：
（一）按利息、紅利、租金、贍養費、退職金及其他一年或不及
      一年之定期給付債權，其各期給付請求權，因五年間不行
      使而消滅，民法第126 條定有明文。而所謂定期給付，係
      指基於一定法律關係，因每次一定期間之經過順次發生之
      債權而言，該條款所揭示「利息、紅利、租金、贍養費、
      退職金等」，乃其例示而已，此種給付，固不限於一年或
      不及一年者為限，惟必須具有定期給付之性質，始足當之
      ，最高法院83年度台上字第2267號著有裁判闡釋甚明。本
      件被上訴人起訴請求上訴人給付之管理費（含冷氣電費）
      為公寓大廈區分所有權人為公寓大廈共有部分、約定共用
      部分管理、維護需要，基於公寓大廈區分所有權人地位，
      因每次一定期間之經過順次發生之債務，應屬定期給付，
      是被上訴人對於管理費之請求權，因5 年間不行使而消滅
      。查本件被上訴人係於94年11月8 日起訴（被上訴人原聲
      請對上訴人發支付命令，因上訴人對支付命令提出異議，
      以被上訴人支付命令之聲請視為起訴）請求上訴人給付81
      年12月、82年1 月至3 月、90年7 月至12月、91年1 月至
      7 月、92年3 月至12月、93年1 月至10月之管理費，此有
      本院收狀戳可憑，被上訴人復未陳明就請求上訴人給付上
      開期間之管理費，曾經有其他中斷時效之事由，而上訴人
      已於原審審理中為時效抗辯，則自被上訴人起訴時起回溯
      5 年即89年11月以前上訴人未繳納之管理費請求權（即81
      年12月、82年1 月至3 月），已罹於時效，上訴人拒絕給
      付，自屬有理，至被上訴人其餘請求月份，均在89年12月
      之後，該部分之管理費請求權時效期間則尚未屆滿。
（二）按當事人主張有利於己之事實者，就其事實有舉證之責任
      ，民事訴訴法第277 條前段定有明文。又原告對於自己主
      張之事實已盡證明之責後，被告對其主張，如抗辯其不實
      並提出反對之主張，則被告對其反對之主張，亦應負證明
      之責，此為舉證責任分擔之原則（參照最高法院18年度上
      字第2855號判例要旨）。上訴人並不爭執其每月應繳納之
      管理費為2,426 元，惟辯稱其所有之房屋均出租他人，承
      租戶應負責繳納管理費，被上訴人應向承租戶收取管理費
      云云。經查：１、按公寓大廈應設置公共基金，其來源如
      下：．．二、區分所有權人依區分所有權人會議決議繳納
      。公寓大廈管理條例第18條第1 項定有明文。又依被上訴
      人所提出之國際財星大樓全體區分所有權人會議通過之國
      際財星大樓用戶公約，第三章管理處，第三條所有權告知
      ：各區分所有單位移轉或出租時，請即通知管理處，否則
      原所有權人仍應負責繳納一切管理費用，直到管理處接到
      書面通知為止。上訴人所有坐落桃園縣中壢市○○路265
      號8 樓之建物自購買時起均出租他人，業據上訴人自承在
      卷（詳見本院96年5 月10日言詞辯論筆錄），而上訴人並
      無提出任何證據足以證明其有通知管理處，其承租戶為何
      人，而管理處應向何承租戶收取管理費之證據，故上訴人
      主張被上訴人應向承租戶收取管理費之主張，委無足採。
      ２、如上所述，系爭社區管理費用應由區分所有人繳納。
      上訴人與承租戶就管理費用如何約定，並不能拘束被上訴
      人，除非上訴人有將承租戶通知管理處，因此被上訴人依
      照住戶規約向上訴人請求繳納管理費，為有理由。３、依
      被上訴人提出上訴人所有建物之繳納管理費之第二聯收據
      聯所示，可見上訴人尚未繳納90年7 月至12月、91年1 月
      至7 月、92年3 月至12月、93 年1月至10月之管理費用，
      故收據聯還在被上訴人手中。而上訴人主張承租戶應有繳
      納管理費，然上訴人直至言詞辯論終結前，並無提出任何
      證據足以證明其說，故委無足採。從而，因上訴人並無提
      出任何證據，足以證明其已經繳納90年7 月至12月、91年
      1 月至7 月、92年3 月至12月、93年1 月至10月之管理費
      用共計80,058元。故被上訴人此部分之請求，為有理由，
      應予准許。
（三）按私文書之真正，如他造當事人有爭執者，則舉證人應負
      證其真正之責（參照最高法院47年度台上字第1784號判例
      要旨）。被上訴人雖提出國際企業財星管理委員會應收管
      理費明細表（流動冷氣費）（詳見原審卷第62-64 頁），
      而主張上訴人積欠冷氣電費共計51,866元，惟上訴人否認
      積欠冷氣電費，並主張被上訴人並無提出任何證據，證明
      電費多少錢云云。經查：由被上訴人所提出之欠費清單，
      上訴人所積欠之電費90年為28,427元、91年為5,344 元、
      92年為8,822 元、93年為9,273 元，合計51,866元，而上
      訴人否認其真正性。且被上訴人並無提出何證據足以證明
      每個月之電費是如何計算所得，且繳納公共電費之證明為
      何，既然被上訴人無法提出證據足以證明公共電費每月繳
      納多少錢，而上訴人應分擔費用為何，則其請求上訴人給
      付51,866元，即無理由，應予駁回。
（四）次按區分所有權人或住戶積欠應繳納之公共基金或應分擔
      或其他應負擔之費用已逾2 期或達相當金額，經定相當期
      限催告仍不給付者，管理負責人或管理委員會得訴請法院
      命其給付應繳之金額及遲延利息；遲延之債務，以支付金
      錢為標的者，債權人得請求依法定利率（即週年利率5%）
      計算之遲延利息。但約定利率較高者，仍從其約定利率，
      公寓大廈管理條例第21條、民法第233 條第1 項、第203
      條亦有明文。本件上訴人既為系爭社區之區分所有權人，
      為維護系爭房屋所在社區各項公共設施之有效運作，並確
      保社區之安全，除規約另有優惠或減免之約定外，全體區
      分所有權人或住戶即有依規約繳交管理費之義務，而上訴
      人共積欠之管理費合計為80,058元，顯已逾2 期應繳之金
      額，被上訴人自得起訴請求上訴人給付管理費，並按法定
      利率加計遲延利息。
五、綜上所述，被上訴人本於公寓大廈管理條例第21條及用戶公
    約之規定，請求上訴人給付80,058元（逾此金額之管理費部
    分，原審為其敗訴判決部分，被上訴人並未提起上訴，業已
    確定）及自支付命令送達翌日即94年11月19日起至清償日止
    ，按年息5%計算之遲延利息，洵屬正當，應予准許，其逾此
    部分之請求欠繳冷氣電費51,866元，尚屬無據，應予駁回，
    其敗訴部分，假執行之聲請已失所依據，應併予駁回。原審
    就超過上開應准許部分，為上訴人敗訴之判決，自有未洽。
    上訴意旨就此部分指摘原判決不當，求予廢棄改判，為有理
    由，應由本院予以廢棄，改判如主文所示。原審就上開准許
    部分，為上訴人敗訴之判決，並依職權為假執行之諭知，核
    無不合。上訴意旨指摘原判決不當，求予廢棄改判，為無理
    由，應予駁回。
六、本件判決之基礎已臻明確，兩造其餘攻擊防禦方法及舉證，
    核與判決結果不生影響，毋庸一一論列，併此敘明。
據上論結，本件上訴為一部有理由、一部無理由，依民事訴訟法
第436 條之1 第3 項、第449 條第1 項、第450 條、第385 條第
1 項前段、第79條，判決如主文。
中　　華　　民　　國　　96　　年　　5 　　月　　24　　日
                  民事第三庭審判長法　官　潘進柳
                                  法　官　陳永來
                                  法　官　張益銘
上列正本證明與原本無異。
不得上訴。
中　　華　　民　　國　　96　　年　　5 　　月　　24　　日
                                  書記官　陳鳳怡
